【裁判字號】    92,訴,833
【裁判日期】    920930
【裁判案由】    損害賠償
【裁判全文】
臺灣臺北地方法院民事判決                          九十二年度訴字第八三三號
    原      告  乙○○
    被      告  甲○○
右當事人間請求損害賠償事件，本院於民國九十二年九月二十三日辯論終結，判決如
左：
    主  文
被告應給付原告新台幣壹拾萬肆仟伍佰玖拾元及自民國九十一年九月二十六日起至
清償日止，按週年利率百分之五計算之利息。
原告其餘之訴駁回。
訴訟費用由被告負擔十分之一，餘由原告負擔。
本判決第一項得假執行；但被告如以新台幣壹拾萬肆仟伍佰玖拾元為原告預供擔保
，得免為假執行。
原告其餘假執行之聲請駁回。
    事  實
甲、原告方面：
壹、聲明：被告應給付原告新台幣（下同）壹佰零捌萬伍仟陸佰拾陸元及自起訴狀
    繕本送達之翌日起至清償日止，按年息百分之五計算之利息，並願供擔保請准為
    假執行之宣告。
貳、陳述：
一、被告甲○○於八十九年八月二十三日凌晨二時許，在台北市○○路二二六號一樓
    ，酒後持刀砍殺原告，致原告受有胸腹部穿刺傷四公分、四肢部二處裂傷各五公
    分、背部擦傷二處分別為三乘○‧二公分及二乘二公分、及背部一處裂傷六乘○
    ‧二公分等傷害，刑事部分經鈞院刑事庭九十一年度易字第七七七號判決以殺人
    未遂罪處被告有期徒刑五年二月，被告上訴後，台灣高等法院九十二年度上訴字
    第四八九號判決改以傷害罪判處被告有期徒刑一年確定。
二、依民法第一八四條、一九三條及一九五條規定，原告得向被告請求損害賠償共計
    一百零八萬五千六百三十六元：
（一）原告自八十九年八月二十三日被砍殺受傷後，即送至台北市立忠孝醫院急救，
      至同年八月二十九日出院，支付醫藥費、中藥、除疤膏等費用壹拾柒萬玖仟伍
      佰零陸元。
（二）原告於送醫急救後，無法自理生活，需僱用看護每日照料，計支出七天看護費
      用壹萬肆仟元。
（三）自八十九年八月二十三日起至同年十一月二十二日止不能工作，亦未領有薪資
      。原告任職經理，每月收入捌萬元，因被告侵權行為而損失收入貳拾肆萬元。
（四）原告受傷後需搭乘計程車往返醫院複診，計支出八趟交通費共計壹仟陸佰元（
      貳佰元乘八天），另自八十九年十一月二十三日起至同年十二月三十一日止，
      需搭乘計程車上班，計支出交通費壹萬零伍佰參拾元（貳佰柒拾元乘三十九天
      ）。
（五）原告因身體受傷，精神肉體所受痛苦甚大，故請求慰撫金陸拾肆萬元。
    右述各項損害，均係被告侵權行為所生之損害，自應由被告賠償。
參、證據：提出聲請簡易判決處刑書、醫療費用收據、估價單、員工在職證明書、公
    司基本資料查詢、薪資單、各類所得扣繳暨免扣繳憑單、診斷證明書、被告
    謄本等為證。
乙、被告方面：
一、聲明：原告之訴及假執行之聲請均駁回。如受不利判決，願供擔保請准宣告免為
    假執行。
二、陳述：
（一）診斷證明書費用並非侵權行為所生損害，不得請求。
（二）原告請求中藥、藥水、藥膏費用，被告否認收據之真正，且原告業已於忠孝醫
      院就醫，中藥並非醫師處方，並非治療傷勢所必要。
（三）原告請求看護費與交通費，並未舉證證明確有支出，不得請求。
（四）原告對於其勞動能力實際減損若干並未舉證證明，率爾請求二十四萬元，並無
      理由。
（五）依忠孝醫院回函，原告所受之傷勢係可治癒的，並無後遺症，被告僅國中程度
      ，目前在監服刑無法工作，原告請求慰撫金六十四萬元，顯屬過高。
（六）本件係因兩造酒後發生言語爭執而肇致，原告就本件傷害之發生與有過失，應
      依過失相抵之規定減輕或免除被告之賠償責任。
丙、本院依職權函請財政部財稅資料中心檢送兩造之財產總歸戶資料、函請財政部台
    北市國稅局檢送兩造八十八年至九十年間近三年所得稅申報暨核定資料、向忠孝
    醫院函詢原告之傷勢與癒後狀況、調閱台灣高等法院九十二年上訴字第四八九號
    刑事卷宗全卷。
    理  由
一、原告起訴主張被告甲○○於八十九年八月二十三日凌晨二時許，在台北市○○路
    二二六號一樓，酒後持刀砍殺原告，致原告受有胸腹部穿刺傷四公分、四肢部二
    處裂傷各五公分、背部擦傷二處分別為三乘○‧二公分及二乘二公分、及背部一
    處裂傷六乘○‧二公分等傷害，被告業經台灣高等法院以傷害罪判處有期徒刑一
    年確定，原告因本件傷害，受有財產上與非財產上損害共計一百零八萬五千六百
    三十六元，爰依侵權行為之法律關係請求被告如數賠償並加計遲延利息；被告則
    以原告就本件傷害之發生與有過失，原告請求診斷證明書費、中藥藥水藥膏費用
    均非本件傷害所必要之支出，看護費與交通費之支出則未舉證證明，原告亦未證
    明勞動能力減損之程度，且慰撫金之請求過高等語，資為抗辯。
二、原告主張被告甲○○於八十九年八月二十三日凌晨二時許，在台北市○○路二二
    六號一樓，酒後持刀砍殺原告，致原告受有胸腹部穿刺傷四公分、四肢部二處裂
    傷各五公分、背部擦傷二處分別為三乘○‧二公分及二乘二公分、及背部一處裂
    傷六乘○‧二公分等傷害，刑事部分經本院刑事庭九十一年度易字第七七七號判
    決以殺人未遂罪處被告有期徒刑五年二月，被告上訴後，台灣高等法院九十二年
    度上訴字第四八九號判決改以傷害罪判處被告有期徒刑一年確定之事實，業經本
    院依職權調閱台灣高等法院九十二年上訴字第四八九號刑事卷宗全卷審核無訛，
    且為被告所不爭執，自堪信為真正。
三、按因故意或過失，不法侵害他人之權利者，負損害賠償責任；不法侵害他人之身
    體或健康者，對於被害人因此喪失或減少勞動能力或增加生活上之需要時，應負
    損害賠償責任；不法侵害他人之身體、健康者，被害人雖非財產上之損害，亦得
    請求賠償相當之金額，民法第一百八十四條第一項前段、第一百九十三條第一項
    、第一百九十五條第一項前段定有明文。被告僅因酒後言語爭執，即持刀砍傷原
    告，致原告受有胸腹部穿刺傷四公分、四肢部二處裂傷各五公分、背部擦傷二處
    分別為三乘○‧二公分及二乘二公分、及背部一處裂傷六乘○‧二公分等傷害，
    自係故意不法侵害原告之身體、健康，依前開規定，應就原告因此所受財產上、
    非財產上之損害負賠償之責。被告雖辯稱原告就本件傷害之發生與有過失云云，
    然查：民法第二百十七條第一項所謂被害人與有過失，須被害人之行為助成損害
    之發生或擴大，就結果之發生為共同原因之一，行為與結果有相當因果關係，始
    足當之（最高法院九十二年度台上字第四三一號判決參照）。本件原告之損害係
    因遭被告持刀砍傷所致，原告僅與被告發生口頭爭執，對於持刀砍傷之行為並未
    加諸任何原因力，口頭爭執通常亦不致導致對造持刀砍殺之結果，自不能認為原
    告與被告發生爭執之行為係本件損害發生之共同原因，原告就本件傷害並無與有
    過失之情事，被告此一抗辯要無可採，被告應就原告因本件傷害所受之全部損害
    負賠償之責，茲就原告各項請求分述如下：
（一）醫藥費：
        經本院依職權向台北市立忠孝醫院函查結果，原告因本件傷害，於忠孝醫院
    實際支出之費用為四千九百零六元，此有醫療費用證明單在卷可稽，除其中證明
    書費四百八十元並非因侵權所生之財產上損害，應予扣除外，其餘四千四百二十
    六元經核均為醫療所必要。至原告另請求中藥藥材、藥水、藥膏費十七萬四千六
    百元部分，原告並未舉證證明此部分藥劑係出於合格醫師處方而使用，自無從認
    為係醫療原告傷勢所必須，尚不得請求被告賠償。是以原告得請求被告賠償之醫
    療費用共計四千四百二十六元。
（二）看護費、交通費：
        原告雖主張伊因遭被告砍傷，需雇用看
    元，且需搭乘計程車就診、上班，支出交通費一萬二千一百三十元，惟原告並未
    提出任何證據證明其確有實際支出前開費用，被告既已否認原告有前開支出，尚
    無從僅憑原告空言主張，遽令被告加以賠償。
（三）不能工作之損失：
        原告主張伊任職經理，月薪八萬元，因本件傷害，自八十九年八月二十三日
    起至同年十一月二十二日止均無法工作，受有二十四萬元之損失，並提出在職證
    明書、扣繳憑單為證。然查：經本院依職權向財政部台北市國稅局信義稽徵所函
    查結果，原告自八十八年至九十年間均無所得稅申報暨核定資料，依其綜合所得
    稅各類所得資料清單記載，原告於八十八年至九十年間之所得總額分別為一萬二
    千六百八十五元、一萬二千七百五十元、九千二百七十一元，此有財政部台北市
    國稅局信義稽徵所財北國稅信義綜所二字第○九二○○○二一六九號函、綜合所
    得稅各類所得資料清單在卷可稽，是以就原告之所得數額，原告所提證據與國稅
    局回函內容顯有矛盾。查原告所提出之扣繳憑單、在職證明僅為澧歐企業有限公
    司出具之私文書，而前開國稅局函文與綜合所得稅各類所得資料清單為公務員職
    務上製作之公文書，二者內容既顯有不符，自應以公文書之內容為可信，況且，
    若澧歐企業有限公司於八十九年間確有實際支付原告每月八萬元，全年一百零九
    萬餘元之薪資，衡情斷無不向稅捐機關申報此筆支出以減少自身稅賦支出之理，
    然本件不僅原告自身並未申報綜合所得稅，國稅局亦無原告此筆薪資收入之資料
    ，更無從遽認原告確有每月八萬元之薪資之收入。原告既未能另行舉證證明伊尚
    有何其他收入，依前開國稅局綜合所得稅各類所得資料清單記載，原告於八十八
    年、八十九年度，除利息收入外，均僅有一筆營利所得，金額均為一萬零一百九
    十四元，是以僅能認為原告於未受傷前，全年之工作收入僅為一萬零一百九十四
    元。
        經本院依職權向台北市立忠孝醫院函查結果，原告因此次傷害，於八十九年
    八月二十三日起住院治療，至八十九年八月二十八日病情穩定出院，嗣於八十九
    年八月三十日起至八十九年十一月十四日止五次回診，此後迄九十二年六月二十
    五日並無回診記錄，九十二年六月二十五日主訴傷口疤痕仍會搔癢，建議若未能
    改善可至整型外科處理疤痕問題，此外並無其他不適之主訴。原告所受傷害是可
    治癒的，時間不一定，應無後遺症，此有台北市立忠孝醫院九十二年七月三十日
    北市忠醫歷字第○九二六○五五二二○○號、九十二年五月二十九日北市忠醫歷
    字第○九二六○三八七五○○號函在卷可稽。依前開回函，原告除於住院期間內
    顯然不能工作外，尚無法認定原告於出院後仍有不能工作之情事，此外，原告亦
    未另行舉證證明伊於出院後確實仍有不能工作之情況，是以原告因此次傷害無法
    工作之期間應僅有住院期間六日。
        原告全年收入原為一萬零一百九十四元，不能工作六日，所受損失為一百六
    十七元（10194x 6/365= 167）。
（四）慰撫金：
    原告主張伊因本件傷害，身體多處受傷，皮膚留有無法消彌之疤痕，身心遭受極
    大痛苦，請求慰撫金六十四萬元，經查：原告因遭被告持刀砍傷，受有胸腹部穿
    刺傷四公分、四肢部二處裂傷各五公分、背部擦傷二處分別為三乘○‧二公分及
    二乘二公分、及背部一處裂傷六乘○‧二公分等傷害，九十二年六月二十五日主
    訴傷口疤痕仍會搔癢，極可能外觀無法回復受傷前之皮膚外型，建議若未能改善
    可至整型外科處理疤痕問題，此外並無其他不適之主訴，原告所受傷害是可治癒
    的，時間不一定，應無後遺症，此有診斷證明書、台北市立忠孝醫院九十二年七
    月三十日北市忠醫歷字第○九二六○五五二二○○號、九十二年五月二十九日北
    市忠醫歷字第○九二六○三八七五○○號函在卷可稽。經本院依職權向台北市國
    稅局函查結果，被告於八十八至九十年度之薪資所得分別為二十九萬一千二百元
    、二十四萬三千元、三十八萬三千九百三十三元，此有被告八十八至九十年度綜
    合所得稅核定通知書在卷可參。爰審酌被告僅因酒後言語爭執，竟故意持刀砍傷
    原告，致原告受有多處刀傷，住院六日，迄今仍留有疤痕，惟原告除疤痕外，並
    無其他後遺症，疤痕之位置亦為通常衣物遮蔽之處，外觀上並非極為明顯，以及
    兩造經濟情況均非富裕等情事，本院認為原告請求慰撫金六十四萬元尚屬過高，
    應以十萬元為適當。
（五）綜上，原告因本件傷害，所受損害共十萬四千五百九十三元（4426+ 167+
      100000= 104593）。
四、綜上所述，原告依侵權行為之法律關係請求被告賠償十萬四千五百九十三元，並
    加計自起訴狀繕本送達翌日起至清償日止，按年息百分之五計算之利息，即屬有
    據，應予准許；逾此範圍之請求為無理由，應予駁回。
五、本件兩造陳明願供擔保請准宣告假執行或免為假執行，經核原告勝訴部分，所命
    給付未逾五十萬元，爰依職權宣告假執行，被告聲請供擔保免為假執行，經核尚
    無不合，爰酌定相當之擔保金額宣告之；原告其餘假執行之聲請，因訴之駁回而
    失所依據，不予准許。
六、因本案事證已臻明確，兩造其餘主張陳述及所提之證據，均毋庸再予審酌，附此
    敘明。
七、據上論結，原告之訴為一部有理由，一部無理由，並依民事訴訟法第七十九條但
    書、第三百八十九條第一項第五款、第三百九十二條第二項，判決如主文。
中      華      民      國    九十二    年      九      月     三十     日
                                    民事第六庭  法  官    陳怡雯
右為正本係照原本作成
如對本判決上訴，須於判決送達後廿日內向本院提出上訴狀
中      華      民      國    九十二    年      九      月     三十     日
                                                書記官    謝梅琴


司法院資訊處製作；財團法人民間司法改革基金會備份。
